【裁判字號】    95,交訴,4
【裁判日期】    950726
【裁判案由】    公共危險等
【裁判全文】
臺灣高雄地方法院刑事判決               95年度交訴字第4號
公  訴  人  臺灣高雄地方法院檢察署檢察官
被      告  戊○○
上列被告因公共危險等案件，經檢察官聲請簡易判決處刑（94年
度偵字第20370 號），本院認不應以簡易判決處刑，改依通常程
序審理，判決如下：
    主  文
戊○○傷害人之身體，處有期徒刑陸月，如易科罰金，以佰元
折算壹日。
被訴肇事逃逸部分無罪。
    事  實
一、戊○○於民國94年5 月5 日0 時25至30分間，駕駛車號ZP-
    6972號自小客車，行經高雄市○○區○○路與凱旋路口停等
    紅燈時，適有甲○○騎乘車號XUJ-165 號重型機車附載乙○○同向行至上開路口停等紅燈，因甲○○取出行動電話要撥
    打電話，並曾用手指向戊○○，戊○○誤以為甲○○係持手
    槍向其比劃，即迅速駕車離開現場並對甲○○心生不滿。嗣
    於同日0 時35分（起訴書誤載為0 時45分）許，戊○○駕駛
    上開自小客車沿高雄市苓雅區○○○路由北往南方向行駛，
    接近該路與武廟路口時，見甲○○騎乘上開機車附載乙○○
    行駛於對向車道上（由南往北方向行駛），戊○○明知若以
    自小客車追撞甲○○所騎機車，該機車可能往前滑行並衝撞
    停在路邊之車輛，致遭衝撞之車輛受損，仍基於追撞上開機
    車後，即使該機車衝撞其他停在路邊之車輛，使遭衝撞之車
    輛受損亦不違背其本意之毀損不確定故意，及傷害人身體之
    犯意，在大順三路、武廟路口將所駕車輛迴轉至對向車道上
    ，自後方追撞甲○○所騎機車，致甲○○、乙○○均人車倒
    地，甲○○受有手腳、左腰多處擦傷、左肩、右膝挫傷、腦
    震盪等傷害，另乙○○受有臉部撕裂傷約2 公分、左手腳多
    處挫擦傷、右胸挫傷、輕微腦震盪等傷害；而前開機車遭撞
    擊後即往前滑行，衝撞丁○○所使用，停放於大順三路88號
    前路邊停車格內之車號YJ-3351 號自小客車（車主為其妻蘇
    靖雲），致損壞該自小客車之底盤、避震器、輪軸固定桿，
    足以生損害於丁○○。戊○○撞擊上開機車後旋即駕車逃離
    現場，嗣於同日1 、2 時許，於有偵查犯罪職權之機關或公
    務員僅知悉犯罪事實，尚不知犯罪人為何人前，即主動以電
    話告知高雄市政府警察局刑警大隊員警林勇國其有撞擊上開
    機車之事實，並接受裁判。
二、案經甲○○、乙○○、丁○○訴由高雄市政府警察局苓雅分
    局移請臺灣高雄地方法院檢察署檢察官偵查後聲請簡易判決
    處刑，由本院改依通常程序審理。
    理  由
壹、有罪部分：
一、訊據被告戊○○固對曾於上開時、地自後追撞告訴人甲○○
    所騎機車，致告訴人甲○○、乙○○倒地受傷，上開機車並
    滑行撞擊告訴人丁○○所使用之上開自小客車，致該車底盤
    、避震器、輪軸固定桿受損等事實坦承不諱，惟矢口否認有
    何傷害、毀損之犯行，辯稱：伊開車在高雄市○○區○○路
    與凱旋路口停等紅燈時，甲○○、乙○○也在那裡等紅燈，
    伊看到他們手上拿槍指伊，伊會害怕就迅速離開，後來又在
    大順路上遇到甲○○2 人，因為伊怕他們又拿槍指伊，想趕
    快離開現場，離開時不小心撞到甲○○所騎機車，不是故意
    撞他們的云云。惟查：
  (一)程序部分：
  1.卷附告訴人甲○○、乙○○高雄榮民總醫院診斷證明書各1
    份，係上開醫院因告訴人之請求始行製作、出具，並非於例
    常業務過程中必然、接續不斷製作之紀錄文書或證明文書，
    尚與刑事訴訟法第159 條之4 第2 款規定不合。惟觀諸前開
    診斷證明書之內容，係就告訴人之傷勢確經該院專業醫師診
    療、及該傷勢係何種傷害等節為證明，並經上開醫院院長及
    診斷醫師共同蓋章出具，顯係醫師基於其醫療專業，就告訴
    人之病情診療判斷後始行製作，且司法機關隨時可以調取醫
    師依醫師法第12條規定所製作，並由醫師執業之醫療機構依
    醫療法第70條規定保存之病歷與之相互核對，若有錯誤，甚
    易發現並糾正，綜上所述，上開診斷證明書可信度甚高，屬
    於可信之特別情況下製作之文書，依刑事訴訟法第159 條之
    4 第3 款規定，有證據能力。
  2.證人洪顗程、甲○○、乙○○於警詢、檢察事務官詢問時所
    為陳述、證人杜家源、丁○○於警詢時所為陳述，及卷附道
    路交通事故現場圖、道路交通事故調查報告表各1 份，均屬
    被告以外之人於審判外之言詞、書面陳述，而公訴人及被告
    就上開言詞、書面陳述，均於審判程序同意作為證據（見本
    院95年7 月12日審判筆錄），本院審酌該等言詞、書面陳述
    作成之情形均屬正常，並無任何違反法定程序或不當之情形
    ，且與待證事實有關聯性，認適當作為證據，故上開言詞、
    書面陳述依刑事訴訟法第159 條之5 第1 項規定，均具有證
    據能力（證人甲○○、丁○○於警詢或檢察事務官詢問時所
    述，與渠等於本院審理時所證述之內容相同，故該2 人向司
    法警察、檢察事務官所為陳述，並無刑事訴訟法第159 條之
    2 、第159 條之3 規定之適用）。
  3.卷附高雄市政府警察局苓雅分局搜索筆錄、扣押物品目錄表
    各1 份，均屬被告以外之人於審判外之書面陳述，而公訴人
    及被告就上開書面陳述，於本院調查證據時知有刑事訴訟法
    第159 條第1 項不得為證據之情形，均未於言詞辯論終結前
    聲明異議，視為同意作為證據，本院審酌上開書面陳述作成
    之情形均屬正常，並無何違背法定程序之情形，且與待證事
    實有關聯性，認適當作為證據，故上開書面陳述依刑事訴訟
    法第159 條之5 之規定，均具有證據能力。
  (二)實體方面：
  1.被告已於檢察事務官詢問時自承是故意開車撞告訴人甲○○
    所騎機車等語（見偵卷第10頁），而被告確於上開時、地駕
    駛車號ZP-6972 號自小客車追撞上開機車，致告訴人甲○○
    、乙○○分別受有如犯罪事實欄所示之傷害，前開機車並於
    撞擊後往前滑行，衝撞丁○○所使用，停放於路旁停車格內
    之車號YJ-3351 號自小客車（車主為其妻蘇靖雲），致損壞
    該自小客車之底盤、避震器、輪軸固定桿等事實，亦據現場
    目擊證人杜家源於警詢時、現場目擊證人洪顗程、證人即告
    訴人乙○○於警詢、檢察事務官詢問時、證人即告訴人丁○○於警詢、本院審理時、證人即告訴人甲○○於警詢、檢察
    事務官詢問及本院審理時分別證述明確（見警卷第7 頁至第
    25頁、偵卷第8 頁至第10頁、本院95年3 月22日審判筆錄）
    ，並有甲○○、乙○○高雄榮民總醫院診斷證明書、道路交
    通事故現場圖、道路交通事故調查報告表各1 份、現場及被
    告所駕自小客車照片共11張附卷可稽。至被告雖辯稱係因伊
    在發生車禍前5 至10分鐘，曾在高雄市○○區○○路與凱旋
    路口停等紅燈，而甲○○、乙○○也在那裡等紅燈，伊看到
    他們手上拿槍指伊，伊會害怕就迅速離開，後來又在大順路
    上遇到甲○○2 人，因為伊怕他們又拿槍指伊，想趕快離開
    現場，才會不小心撞到甲○○所騎機車云云，惟於本件車禍
    發生前，被告係駕駛上開自小客車沿高雄市苓雅區○○○路
    由北往南方向行駛，告訴人甲○○則騎車附載乙○○行駛於
    對向車道上，雙方交錯而過後，被告在上開機車後方幾百公
    尺處（即大順三路與武廟路口）迴轉至由南往北方向之車道
    上，並追撞甲○○所騎機車之事實，業據證人即告訴人甲○○、乙○○分別於警詢、本院審理時證述在卷（見警卷第8
    頁、第15頁、本院95年3 月22日審判筆錄），若被告沿大順
    三路由北往南方向行駛時，確因見到告訴人甲○○、乙○○
    2 人而感到害怕，欲離開現場，則其僅需繼續往前直行，即
    可遠離行駛於對向車道上之告訴人甲○○2 人，豈有不繼續
    直行，反而在不遠處迴轉，改與告訴人甲○○2 人同向行駛
    並追撞甲○○所騎機車之理？顯見被告所辯是急於離開現場
    而不小心撞到上開機車云云，與事實不符，不足採信。又衡
    諸常情，被告以所駕自小客車追撞告訴人甲○○所騎機車後
    ，該機車極易因撞擊力量而往前滑行，衝撞行駛於路上或停
    放在路邊之其他車輛，致遭衝撞之車輛受損，由被告之年齡
    、智識程度以觀，其應知追撞上開機車後可能造成其他停在
    路邊之車輛因被衝撞而受損，仍執意追撞上開機車，顯有追
    撞上開機車後，即使該機車衝撞其他停在路邊之車輛，使遭
    衝撞之車輛受損亦不違背其本意之毀損不確定故意。從而，
    被告係故意駕車追撞上開機車，致告訴人甲○○、乙○○受
    傷，告訴人丁○○使用之前開自小客車受損無疑。
  2.證人即告訴人甲○○於警詢、本院審理時已證稱：在高雄市
    苓雅區○○路與凱旋路口等紅燈遇到被告時，伊與乙○○均
    未持有槍械，但伊有從黑色背包中拿出行動電話要打電話，
    並有以手指被告等語（見本院警卷第12頁、本院95年3 月22
    日審判筆錄），且因被告曾於警詢時指稱告訴人甲○○於上
    開路口等紅燈時，曾從黑色包包中拿出1 把手槍，警方遂持
    本院核發之搜索票至告訴人甲○○住處搜索，搜索結果並未
    查獲任何槍械，此有本院搜索票、高雄市政府警察局苓雅分
    局搜索筆錄、扣押物品目錄表各1 份在卷可憑，堪認告訴人
    甲○○、乙○○於上開路口停等紅燈時並未取出手槍指向被
    告，係因告訴人甲○○取出行動電話要撥打電話，並曾用手
    指向被告，被告因而誤認其係持手槍向自己比劃並心生不滿
    ，始於5 至10分鐘後再度遇見告訴人甲○○時，故意駕車追
    撞其所騎機車。綜上所述，本件事證已臻明確，被告犯行堪
    以認定，應予依法論科。
二、按行為後法律有變更者，適用行為時之法律。但行為後之法
    律有利於行為人者，適用最有利於行為人之法律。刑法第2
    條第1 項定有明文。又本次刑法修正之比較新舊法，應就罪
    刑有關之共犯、未遂犯、想像競合犯、牽連犯、連續犯、結
    合犯，以及累犯加重、自首減輕暨其他法定加減原因（如身
    分加減）與加減例等一切情形，綜其全部罪刑之結果而為比
    較，最高法院95年5 月23日刑事庭第8 次會議決議可資參照
    。查被告行為後，如附表所示之法律均經修正，並均自95年
    7 月1 日起開始施行，而經綜合比較結果，本院裁判時之法
    律並未較有利於被告，揆諸前揭說明，自應適用行為時之法
    律論處。是核被告所為，係犯修正前刑法第277 條第1 項傷
    害罪、第354 條毀損罪。被告以1 行為，同時傷害告訴人甲○○、乙○○2 人，並損壞告訴人丁○○所使用之前開自小
    客車，觸犯構成要件不同之罪（傷害告訴人甲○○、乙○○
    2 人部分係觸犯構成要件相同之罪），為想像競合犯，應依
    刑法第55條規定，從一重之修正前刑法第277 條第1 項傷害
    罪論處（按被告行為後，94年1 月7 日修正，同年2 月2 日
    公布之刑法，自95年7 月1 日施行，修正後之刑法第55條關
    於想像競合犯之規定，增訂「但不得科以較輕罪名所定最輕
    本刑以下之刑」之但書規定。依最高法院95年5 月23日刑事
    庭第8 次會議決議，認此係科刑之限制，為法理之明文化，
    非屬法律之變更，附此敘明）。被告犯罪後，於有偵查犯罪
    職權之機關或公務員僅知悉犯罪事實，尚不知犯罪人為何人
    前，即主動以電話告知高雄市政府警察局刑警大隊員警林勇
    國其有撞擊上開機車之事實，業據證人林勇國、調查本案之
    員警己○○於本院審理時到庭證述屬實（見本院95年3 月22
    日、同年7 月12日審判筆錄），嗣並接受裁判，符合自首之
    規定，應依修正前刑法第62條前段之規定減輕其刑。爰審酌
    被告僅因細故心生不滿，即以駕車衝撞之方式傷害告訴人甲○○、乙○○，並毀損告訴人丁○○使用之車輛，致告訴人
    甲○○、乙○○分別受有前述傷害，告訴人丁○○亦受有損
    害，行為實有不當，且迄未與告訴人3 人達成和解，及被告
    犯罪動機、目的、手段、告訴人甲○○、乙○○傷勢、告訴
    人丁○○所受損害程度等一切情狀，量處如主文所示之刑。
三、被告行為時之刑法第41條第1 項前段規定：「犯最重本刑為
    5 年以下有期徒刑以下之刑之罪，而受6 個月以下有期徒刑
    或拘役之宣告，因身體、教育、職業、家庭之關係或其他正
    當事由，執行顯有困難者，得以1 元以上3 元以下折算1 日
    ，易科罰金。」關於易科罰金折算標準，修正前罰金罰鍰提
    高標準條例第2 條前段（自95年7 月1 日起已刪除）規定，
    就其原定數額提高為100 倍折算1 日，則本件被告行為時之
    易科罰金折算標準，應以銀元300 元折算1 日，經折算為新
    臺幣後，即應以新臺幣900 元折算1 日。惟刑法第41條第1
    項前段已於95年7 月1 日修正公布施行，修正後規定為：「
    犯最重本刑為5 年以下有期徒刑以下之刑之罪，而受6 個月
    以下有期徒刑或拘役之宣告者，得以新臺幣1 千元、2 千元
    或3 千元折算1 日，易科罰金。」比較修正前後易科罰金之
    折算標準，以修正公布施行前之規定較有利於被告，自應依
    刑法第2 條第1 項前段，適用修正前刑法第41條第1 項前段
    規定，定其折算標準，而諭知本件易科罰金之折算標準。
四、公訴意旨另以：被告戊○○於上開時、地，因對甲○○心生
    不滿，遂基於毀損甲○○所騎機車（車號XUJ-165 號重型機
    車）之犯意，駕駛車號ZP-6972 號自小客車，由後撞擊上開
    機車，致該機車往前滑行，衝撞丁○○使用之車號YJ-3351
    號自小客車，該機車因而受損。因認被告此部分亦涉犯毀損
    罪嫌。惟按刑法第354 條毀損罪，須告訴乃論，同法第357
    條定有明文。又告訴或請求乃論之罪，未經告訴、請求者，
    應諭知不受理之判決，刑事訴訟法第303 條第3 款亦有明文
    。查上開機車屬告訴人甲○○所有，而告訴人甲○○僅對被
    告涉嫌傷害、肇事逃逸之犯行提出告訴，未對被告涉嫌毀損
    之犯行提出告訴，業據告訴人甲○○於本院審理時陳述明確
    （見本院95年3 月22日審判筆錄），復有車號查詢重型機車
    車籍資料、甲○○94年5 月13日、同年6 月1 日警詢筆錄各
    1 份在卷可考，是告訴人甲○○既未對被告涉嫌毀損上開機
    車之犯行提出告訴，被告被訴該部分毀損犯行自應為公訴不
    受理之諭知，惟公訴意旨認此部分毀損犯行與前揭業經論罪
    科刑之傷害罪、毀損罪部分有想像競合犯之裁判上一罪關係
    ，爰不另為公訴不受理之諭知。
貳、無罪部分：
一、公訴意旨略以：被告戊○○於94年5 月5 日0 時45分許，因
    對甲○○、乙○○心生不滿，即在高雄市○○路88號前，駕
    駛車號ZP-6972 號自小客車，由後撞擊甲○○所騎乘，附載
    乙○○之機車，致甲○○、乙○○摔倒在地，甲○○受有手
    腳、左腰多處擦傷、左肩挫傷、腦震盪等傷害，另乙○○受
    有臉部撕裂傷、左手腳多處挫擦傷、右胸挫傷、輕微腦震盪
    等傷害。戊○○於肇事致人受傷後，未下車為必要之救護，
    旋即駕車逃逸。因認被告涉犯刑法第185 條之4 肇事逃逸罪
    嫌。
二、按犯罪事實應依證據認定之，無證據不得認定其犯罪事實。
    不能證明被告犯罪者，應諭知無罪之判決，刑事訴訟法第
    154 條第2 項、第301 條第1 項前段分別定有明文。
三、本件公訴人認被告戊○○涉犯肇事逃逸犯行，無非係以被告
    坦承發生車禍後未下車救護即離開現場等語、告訴人甲○○
    、乙○○之指訴及證人洪顗程、杜家源之證述，資為論罪依
    據。
四、訊據被告固坦承於撞擊告訴人甲○○所騎機車，致甲○○、
    乙○○倒地受傷後，並未下車查看救護，即逕行駕車離開現
    場之事實，惟按刑法第185 條之4 之駕駛動力交通工具肇事
    致人死傷而逃逸罪，固不以行為人對於事故之發生應負過失
    責任為必要，但仍以行為人對於事故之發生非出於故意為前
    提。倘蓄意運用車輛以為殺人或傷害人之犯罪工具，即應成
    立殺人或傷害罪，而無該條所謂「駕駛動力交通工具肇事」
    可言。此觀其立法理由，係為「維護交通安全，加強救護，
    減少被害人之死傷，促使駕駛人於肇事後，能對被害人即時
    救護，特增設本條，關於肇事致人死傷而逃逸之處罰規定」
    自明，故其適用上，應限於車禍肇事之交通案件，亦即惟有
    以行為人非因故意，駕駛動力交通工具肇事，並於肇事後，
    對於被害人不施加救護而逃逸，始克成立，如係故意以汽車
    作為犯罪之工具，立法者本無對於行為人於故意犯罪後，仍
    留在現場對於被害人為即時救護之期待，縱行為人嗣後駕車
    逃離現場，亦僅能論以該故意犯罪之罪責，尚難以侵害社會
    法益之公共危險罪相繩（最高法院93年度台上字第4724號、
    94年度台上字第2549號、6909號判決意旨參照）。查本件被
    告係基於傷害告訴人甲○○、乙○○之犯意，而以所駕自小
    客車追撞告訴人甲○○所騎機車，使告訴人甲○○等2 人受
    傷，已如前述，則參照前開判決意旨，被告於故意撞傷告訴
    人甲○○2 人後駕車逃離現場，並無成立肇事逃逸罪之餘地
    。
五、綜上所述，被告故意駕車撞傷告訴人甲○○、乙○○後逃離
    現場之行為，與肇事逃逸罪構成要件尚屬有間，公訴人所舉
    之證據尚不足以證明被告涉犯肇事逃逸罪，此外，復查無其
    他積極證據足資認定被告確有公訴人所指之肇事逃逸犯行，
    既不能證明其犯罪，揆諸前開法條之規定，依法自應為被告
    被訴肇事逃逸部分無罪之諭知。
據上論斷，應依刑事訴訟法第452 條、第451 條之1 第4 項但書
第3 款、第299 條第1 項前段、第301 條第1 項前段，刑法第2
條第1 項前段、第55條，修正前刑法第277 條第1 項、第354 條
、第62條、第41條第1 項前段，罰金罰鍰提高標準條例第1 條前
段，修正前罰金罰鍰提高標準條例第2 條，判決如主文。
本案經檢察官丙○○到庭執行職務。
中    華    民    國    95    年    7     月    26    日
                  交通法庭    審判長法  官  李嘉興
                                    法  官  陳君杰
                                    法  官  楊筑婷
以上正本證明與原本無異。
如不服本判決，應於收受送達後10日內向本院提出上訴書狀。
中    華    民    國    95    年    7     月    28    日
                                    書記官  林靜慧
附表：刑法修正前後之比較
┌──┬───────┬───────┬───────┬────┬────┐
│刑法│舊法（修正前刑│新法（修正後刑│   比較理由   │比較依據│比較結果│
│條號│法）規定      │法）規定      │              │        │何者對行│
│    │              │              │              │        │為人有利│
├──┼───────┼───────┼───────┼────┼────┤
│第27│該罪法定刑為「│該罪法定刑為「│新法罰金數額下│刑法第2 │舊法    │
│7 條│3 年以下有期徒│3 年以下有期徒│限、計算額度較│條第1 項│        │
│第1 │刑、拘役或1 千│刑、拘役或新臺│舊法增加      │前段    │        │
│項、│元以下罰金」，│幣3 萬元以下罰│              │        │        │
│第33│罰金數額下限為│金」，罰金數額│              │        │        │
│條第│1 元以上（罰金│下限為新臺幣1 │              │        │        │
│5 款│罰鍰提高標準條│千元以上，並以│              │        │        │
│    │例第1 條前段規│百元計算之。  │              │        │        │
│    │定：依法律應處│              │              │        │        │
│    │罰金、罰鍰者，│              │              │        │        │
│    │就其原定數額得│              │              │        │        │
│    │提高為2 倍至10│              │              │        │        │
│    │倍）。        │              │              │        │        │
├──┼───────┼───────┼───────┼────┼────┤
│第35│該罪法定刑為「│該罪法定刑為「│新法罰金數額下│刑法第2 │舊法    │
│4 條│2 年以下有期徒│2 年以下有期徒│限、計算額度較│條第1 項│        │
│、第│刑、拘役或5 百│刑、拘役或新臺│舊法增加      │前段    │        │
│33條│元以下罰金」，│幣1 萬5 千元以│              │        │        │
│第5 │罰金數額下限為│下罰金」，罰金│              │        │        │
│款  │1 元以上（罰金│數額下限為新臺│              │        │        │
│    │罰鍰提高標準條│幣1 千元以上，│              │        │        │
│    │例第1 條前段規│並以百元計算之│              │        │        │
│    │定：依法律應處│。            │              │        │        │
│    │罰金、罰鍰者，│              │              │        │        │
│    │就其原定數額得│              │              │        │        │
│    │提高為2 倍至10│              │              │        │        │
│    │倍）。        │              │              │        │        │
├──┼───────┼───────┼───────┼────┼────┤
│62  │對於未發覺之罪│對於未發覺之罪│舊法時期，自首│刑法第2 │舊法    │
│    │自首而受裁判者│自首而受裁判者│之效果必減其刑│條第1 項│        │
│    │，減輕其刑。但│，得減輕其刑。│，比較言之，自│前段    │        │
│    │有特別規定者，│但有特別規定者│以舊法對行為人│        │        │
│    │依其規定。    │，依其規定。  │有利。        │        │        │
└──┴───────┴───────┴───────┴────┴────┘
附錄本案論罪科刑法條
修正前刑法第277條第1項
傷害人之身體或健康者，處3 年以下有期徒刑、拘役或1 千元以
下罰金。
修正前刑法第354條
毀棄、損壞前二條以外之他人之物或致令不堪用，足以生損害於
公眾或他人者，處2 年以下有期徒刑、拘役或5 百元以下罰金。


司法院資訊處製作；財團法人民間司法改革基金會備份。
